【裁判字號】    90,交易,8
【裁判日期】    900425
【裁判案由】    過失傷害
【裁判全文】
臺灣板橋地方法院刑事判決                              九十年度交易字第八號
    公  訴  人  臺灣板橋地方法院檢察署檢察官
    被      告  鍾啟祥
右列被告因過失傷害案件，經檢察官提起公訴（八十九年度偵字第七九七八號），本
院判決如左：
    主  文
鍾啟祥因過失傷害人，處拘役拾日，如易科罰金，以佰元折算壹日。
    事  實
一、鍾啟祥（起訴書誤載為乙○○，應予更正）於民國八十八年十二月九日凌晨二時
    四十八分許，駕駛車號Ｇ三─八六五八號自用小客車，沿臺北縣新莊市○○路由
    新莊往三重方向行駛，途經中正路與化成路交岔口前之外側車道時，應注意汽車
    行駛時，駕駛人應注意車前狀況，並隨時採取必要之安全措施，而依當時天候雖
    為雨，但路況良好及其智識能力並無不能注意之情形，竟仍疏未注意，適有同向
    在前方慢車道由甲○○所騎乘ＧＢＭ─二一○號輕型機車，亦疏未注意左後方直
    行來車駛至即冒然左偏變換車道欲行左轉化成路，致鍾啟祥所駕自用小客 車左?
    e車頭撞及甲○○所騎乘機車左後側，甲○○因而人車倒地滑行，造成甲○○受?
    麥y部撕裂傷、右腓骨骨折、左肩挫傷之傷害。鍾啟祥肇事後於不詳路人向警報?
    蛂A於警施性德據報前往處理尚不知係何人肇事前，即在場向警表示係其肇事而?
    菢滿A進而接受本件審判。
二、案經甲○○訴由臺北縣警察局新莊分局報請臺灣板橋地方法院檢察署檢察官偵查
    起訴。
    理  由
一、訊據被告鍾啟祥對於右揭時地駕車肇事之事實固自承不諱，惟辯稱本件車禍伊雖
    亦有過失，但主要係告訴人甲○○機車於慢車道違規左轉，致其閃避不及等語，
    經查依卷附現場圖及現場照片所示，本件車禍發生地點係臺北縣新莊市○○路與
    化成路交岔路口前之往三重方向之中正路，該路為單向二快車道並有一慢車道（
    機車道），肇事後告訴人機車已滑行停至該交岔路口後之中正路機車道路邊，被
    告自用小客車則斜停於該告訴人機車左後方十八公尺處之中正路外側快車道上，
    而被告於警訊時供稱：「我當時係沿中正路外側快車道行駛，甲○○突然駕機車
    由右側機車道欲左轉化成路，當我看到時，我想閃避煞車，但還是從其左後方撞
    上，撞擊點是我小客車左前方大燈撞到其機車左後方，當時告訴人於機車道要轉
    不轉，等車快到時，他突然轉入快車道，我煞車閃避不及才撞上」等語，是被告
    既供稱當時告訴人在機車道要轉不轉，等伊車快到時才突然轉入快車道等情，則
    被告顯於當時早已預見車前有告訴人欲行左轉之狀況，其自應保持注意告訴人機
    車行駛情況，以適時採取必要之按喇叭示警、減速煞車或閃避措施，以避免告訴
    人機車未注意左後方之被告直行車駛至而冒然變換車道左轉致生碰撞，而依當時
    天候雖為雨但路況開闊視野良好及其智識能力應並無不能注意之情形，其仍疏未
    注意冒然快速前行，致撞擊亦疏未注意左後方來車即突然變換車道左轉之告訴人
    機車，被告其有過失至為明顯。而本件告訴人騎乘機車於慢車道欲行變換車道左
    轉，亦疏未注意同向左後方之被告直行車駛至，並應禮讓直行車先行，即冒然變
    換偏入右側快車道左轉，其於本件車禍發生原因雖亦同有過失，並為主要肇事原
    因，但不過係本件車禍併生原因，被告自不得以此據以免責。至告訴人於警訊稱
    本件車禍發生時其已變換車道駛至內側快車道，而為被告由後追撞，撞擊點並非
    在外側快車道云云，惟依上開肇事後現場圖相關位置，告訴人機車苟係於內側快
    車道遭被告追撞，則告訴人機車及被告小客車何以肇事後偏移滑行至路邊慢車道
    及右側快車道？足見告訴人所辯尚不足採。再參酌本件經送台灣省車輛行車事故
    覆議鑑定委員會鑑定結果，亦持與本院相同見解，有該會覆議意見書在卷可參，
    而告訴人受有上揭傷害，亦有診斷證明書一紙附卷可證，告訴人所受傷害與被告
    過失行為間顯有相當因果關係，從而本件事證明確，被告犯行堪以認定。
二、核被告因過失駕車行為致告訴人受傷，所為係犯刑法第二百八十四條第一項前段
    之因過失傷害人罪。被告肇事後於不詳路人向警報案，經警施性德據報前往處理
    尚不知係何人肇事前即在場向警坦承肇事，業據警偵訊筆錄所載明，其自首進而
    接受審判，為對於未發覺之罪自首而受裁判，應依法減輕其刑。爰審酌本件車禍
    被告之過失程度較輕，告訴人所受傷勢，犯罪後態度尚佳，惟現尚未與告訴人達
    成和解賠償等一切情狀，量處如主文所示之刑。又被告行為後，刑法第四十一條
    已於九十年一月十日修正公布施行，並於同年月十二日生效，其得易科罰金之罪
    已變更放寬為犯最重本刑為五年以下有期徒刑以下之刑之罪，比較新舊法結果，
    對被告並無不利，依刑法第二條第一項前段之規定，應適用裁判時之法律，爰依
    裁判時之修正後刑法第四十一條第一項前段規定諭知其易科罰金之折算標準。
據上論斷，應依刑事訴訟法第二百九十九條第一項前段，刑法第二百八十四條第一項
前段、第六十二條前段、第二條第一項前段、第四十一條第一項前段，罰金罰鍰提高
標準條例第一條前段、第二條，判決如主文。
本案經檢察官鄭嘉欣到庭執行職務。
中      華      民      國      九十      年      四    月    二十五    日
  臺灣板橋地方法院刑事第六庭
                                      法  官  朱  耀  平
右正本證明與原本無異
如不服本判決應於送達後十日內向本院提出上訴狀
                                      書記官  黃  炎  煌
中      華      民      國      九十      年      四    月    二十五    日
附錄本案論罪科刑法條全文：
刑法第二百八十四條
因過失傷害人者，處六月以下有期徒刑、拘役或五百元以下罰金。致重傷者，處一年
以下有期徒刑、拘役或五百元下罰金。
從事業務之人，因業務上之過失傷害人者，處一年以下有期徒刑、拘役或一千元以下
罰金。致重傷者，處三年以下有期徒刑、拘役或二千元以下罰金。


司法院資訊處製作；財團法人民間司法改革基金會備份。
